【裁判字號】    97,上訴,270
【裁判日期】    970829
【裁判案由】    偽造文書等
【裁判全文】
臺灣高等法院刑事判決                97年度上訴字第270號
上  訴  人
即  被  告    庚○○
選任辯護人    徐建弘律師
上列上訴人因偽造文書等案件，不服臺灣士林地方法院96年度訴
字第1063號，中華民國96 年12月7日第一審判決（起訴案號：臺
灣士林地方法院檢察署 96 年度偵字第10787號、第12084號、第
12955號），提起上訴，本院判決如下：
    主  文
原判決撤銷。
庚○○犯共同行使偽造公文書各罪，各處如附表壹宣告刑所示之
刑及沒收；應執行有期徒刑捌年，如附表所示之印章、印文、
署押、公文書、識別證、收據均沒收。
    事  實
一、庚○○自民國（下同）96年7月間某日起，與綽號「阿忠」
    及其他真實姓名年籍不詳之成年男子多人，共同基於意圖為
    自己不法所有及行使偽造公文書、行使偽造特種文書之犯意
    聯絡，合組詐欺集團，先由「阿忠」於不詳時、地，以庚○○之照片，偽造臺灣臺北地方法院檢察署（以下稱臺北地檢
    署）李明雄書記官（編號08268）之識別證1枚，並與該集團
    成員事先偽造法務部行政凍結執行命令（1份）、法務部行
    政執行假扣押處份命令（5份、其中1份為傳真）、高雄地檢
    署法務部行政執行假扣押處份命令（1份）、臺灣高雄地方
    法院收據（1式3聯、共扣得收據聯2紙）、法務部行政凍結
    管制執行命令（2份）、臺北地方法院地檢署監管科公文（6
    份）、臺灣臺北地方法院收據（1式3聯、共扣得收據聯6紙
    、正本及存根聯各1紙）、請求暫時性凍結執行聲請書（4份
    ）、個人資料外洩授權止付申請書（2份）、個人資料外洩
    授權止付聲明書（1份）、台中地方法院地檢署監管科公文
    （1份）、台中地方法院行政凍結管收執行命令（1份）、臺
    灣台中地方法院收據（1式3聯、共扣得收據聯2紙）、臺灣
    臺北地檢署公文強制凍結執行令（2份、其中1份為傳真）、
    臺灣臺北地方法院檢察署偵查卷宗卷面（3份）（前開各該
    偽造公文書上偽造之印章、印文及署押均詳後述）等公文書
    後，由該詐欺集團成員，打電話向被害人謊稱其涉及詐欺、
    洗錢案件，須將款項交出以便監管，否則將凍結帳戶，再與
    被害人約定時間、地點，由庚○○分別持前揭偽造之公文書
    、卷宗、識別證及收據，假扮為書記官，前往指定地點，向
    被害人收取款項，或使被害人匯款至指定之帳戶而詐得財物
    （詳後述），其犯行如下:
  (一)96年7月18日16時許，該詐欺集團成員，佯以高雄地方法院
    檢察署檢察官之名義，以電話與乙○○聯繫，謊稱其涉及詐
    欺洗錢案件，為證明其帳戶未涉案，須將存款提領並交付監
    管，否則將凍結其於金融機構之帳戶，使乙○○陷於錯誤，
    於同日16時許，依指示提領新臺幣（下同）15萬元後，在臺
    北市南港區（原判決誤為台北縣汐止市○○○街○段100號前
    ，交付予假扮為臺北地檢署李明雄書記官之庚○○，庚○○
    並交付偽造之第01056號法務部行政凍結執行命令影本（其
    上蓋有偽造之「高雄地方法院檢察署」之公印文、「高雄地
    檢署檢察官張紹斌」印文各1枚）、高雄地檢署96年偵字第0
    1635號法務部行政執行假扣押處份命令影本（其上亦蓋有偽
    造之「高雄地方法院檢察署」之公印文、「高雄地檢署檢察
    官張紹斌」印文各1枚）及出具填單員及收款員均為「陳國
    章」之臺灣高雄地方法院收據（為1式3聯、每聯其上均蓋有
    偽造之「臺灣高雄地檢署」之公印文1枚及偽造「陳國章」
    之署押2枚）各1份予乙○○，又於翌（19）日14時，再度以
    同一事由詐騙，由庚○○假扮李明雄書記官接續在上址向乙○○收取10萬元，並出具交付填單員及收款員為「陳國章」
    之臺灣高雄地方法院收據（為1式3聯、每聯其上均蓋有偽造
    之「臺灣高雄地檢署」之公印文1枚及「監管科陳國章」之
    印文為2枚）1份予乙○○並以此取信之，共詐得25萬元。
  (二)96年8月1日13時許，該詐欺集團某成員，佯以警察及臺灣臺
    北地方法院法官之名義，以電話與丁○○聯繫，並謊稱其於
    大眾銀行之帳戶有異常匯款，將被凍結財產，須將存款提領
    後交出以便監管，使丁○○陷於錯誤，依指示提款60萬元後
    ，在丁○○位於臺北市北投區○○○路90巷1弄20號2樓住處
    附近，交付予佯稱為臺灣臺北地方法院陳國章書記官之庚○○，庚○○並交付偽造之96年度金字第0000000號法務部行
    政執行假扣押處份命令（其上蓋有偽造之「張書華」印文（
    小）1枚）、第0000000號法務部行政凍結管制執行命令（其
    上無偽造之印文）、臺北地方法院地檢署監管科96年度存字
    第681號公文（其上蓋有偽造之「臺灣台北地檢署」之公印
    文1枚、「張書華」印文（大）1枚）及出具交付填單員及收
    款員為「陳國章」之臺灣臺北地方法院收據（1式3聯、每聯
    其上均蓋有偽造之「臺灣台北地檢署」之公印文1枚、「監
    管科陳國章」之印文2枚）1份予丁○○以取信之，而詐得60
    萬元。
  (三)96年8月14日II時許，該詐欺集團以電話轉接之方式自稱為
    臺北市政府警察局人員而與癸○○聯繫，以其破獲「元大投
    資公司」涉及金融刑事及非法洗錢案件，而癸○○名下大眾
    銀行帳戶資金流向不明，多次通知而未到案，已將其列為被
    告並要凍結其銀行帳戶、限制出境且要收押調查，使其陷於
    錯誤，該詐欺集團並進而將電話交付自稱為臺北地檢署「張
    書華」檢察官之成員，並向癸○○謊稱其帳戶將被凍結，須
    將存款提領交出以便監管，待調查3日後無問題即可領回，
    癸○○誤信為真，依指示提款47萬元後，並與佯稱「張書華
    」檢察官之人約在臺北市松山區○○○路○段200號民權國小
    前交付監管，檢察官並指示將派「李明雄」書記官前來取款
    ，於當日下午派庚○○假扮為臺北地檢署監管科李明雄書記
    官前來取款，庚○○並當場出示附有其相片偽造之臺北地檢
    署李明雄識別證1張及出示偽造之臺北地方法院地檢署監管
    科96年度存字第681號公文（其上蓋有偽造之「臺灣台北地
    檢署」之公印文、「張書華」印文（大）各1枚）、96年度
    金字第0000000號法務部行政執行假扣押處份命令（其上蓋
    有偽造之「臺灣台北地檢署」之公印文1枚、「張書華」印
    文（小）1枚）、96年度金字第0000000號請求暫時性凍結執
    行聲請書（其上蓋有偽造之「臺灣台北地檢署」之公印文1
    枚）及空白之個人資料外洩授權止付申請書各1份以取信之
    ，並當場以「李明雄」印章開立偽造之臺灣臺北地方法院收
    據（1式3聯、每份其上均蓋有偽造之「臺灣台北地檢署」之
    公印文1枚、「李明雄」之印文2枚），並將上開收據其中第
    3聯收據聯1份交付予癸○○以取信之，而詐得47萬元，嗣後
    癸○○發覺有異，始知被騙。
  (四)96年8月21日13時30分許（起訴書誤植下午1時），該詐欺集
    團以電話轉接之方式與戊○○聯繫，佯以高雄市政府警察局
    刑事警察大隊「林世昌警官」之名義，謊稱破獲「林文山」
    3人詐騙集團，並發現其身分證遭人冒用辦理第一銀行、玉
    山銀行之人頭帳戶，有百餘人提告，其已列被告，將被凍結
    財產，並要求其打電話予「陳自強」書記官，該名假冒之書
    記官亦以同一事由訛詐，並要求其到附近便利商店詢問傳真
    機號碼進而傳真偽造之第00906號法務部行政凍結管制執行
    命令（其上蓋有偽造之「臺灣高雄地方法院檢察署印」之公
    印文、「詹慧英」印文、「陳自強」印文各1枚）及空白之
    個人資料外洩授權止付聲明書各1份予戊○○，使戊○○陷
    於錯誤，依指示匯款至遠東商銀「王伯誠」之戶頭內，嗣因
    該匯款帳戶為警示帳戶而未成功，戊○○又與「陳自強」書
    記官聯絡告知此情，該詐騙集團成員進而要求戊○○以現金
    提款70萬元在家後，該成員嗣又以電話聯絡在桃園縣蘆竹鄉
    ○○村○○路○段152巷6弄9號住家附近，交付予假扮為李明
    雄書記官之庚○○，並由庚○○當場以「李明雄」印章開立
    偽造之臺灣臺北地方法院收據（1式3聯、每份其上各蓋有偽
    造之「臺灣台北地檢署」之公印文1枚、「李明雄」之印文2
    枚），並將第3聯收據聯1份交予戊○○以取信之，而詐得70
    萬元，嗣因戊○○未接獲任何法院通知而察覺有異，始知受
    騙。
  (五)96年8月21日11時30分許（起訴書誤植上午11時），該詐欺
    集團某成員，佯以臺北市政府警察局陳警官名義，以電話與
    甲○聯繫，以查獲「新圓投資公司」詐騙集團，謊稱其身分
    證遭人冒用在大眾銀行臺北分行辦理人頭帳戶，涉嫌洗錢，
    已列為被告，將被凍結財產，並將電話轉予另一冒充臺北地
    檢署張書華檢察官之詐騙集團成員，該成員並以同一事由訛
    詐，並命其到附近超商詢問傳真機號碼後，復傳真偽造之臺
    北地方法院地檢署監管科96年度存字第681號公文（其上蓋
    有偽造之「臺灣台北地檢署」之公印文、「檢察官張書華」
    印文及「張書華」印文各1枚）以取信於甲○，因該公文有
    甲○名字，且該成員復以臺北地檢署張書華檢察官之名義命
    甲○須將存款提領交出以便監管，若其未涉及洗錢將返還該
    款項，使甲○陷於錯誤，於次日上午10時30分，依該假冒之
    「張書華」檢察官指示匯款25萬元至陳隆俊（另行偵辦）所
    有之臺灣土地銀行員林分行帳號00000000000號陳隆俊帳戶
    內，而詐得25萬元，甲○折返後，打電話至臺灣臺北地方法
    院檢察署查證並無此事，始知受騙。
  (六)96年8月23日12時30分許（起訴書誤植中午12時），該詐欺
    集團某成員，佯以臺灣臺中地方法院檢察署林慶宗檢察官之
    名義，與壬○○聯繫，並謊稱其身分證遭人冒用辦理新光銀
    行帳戶，涉嫌洗錢，將被凍結財產，須將存款提領交出以便
    監管，使壬○○陷於錯誤，依指示提款110萬、100萬元，先
    後在臺中市○○街80號前、臺中市○○街及松義街口，接續
    交付予假扮為李明雄書記官之庚○○，庚○○則提出偽造之
    台中地方法院地檢署監管科96年度存字第681號公文（其上
    蓋有偽造之「檢察行政處鑑」之公印文（大）、「林慶宗」
    之印文（小）各1枚）、台中地方法院96年金字第00215852
    號行政凍結管收執行命令（其上蓋有偽造之「法務部行政執
    行署台北執行處凍結管收命令印」之公印文、「檢察行政處
    鑑」之公印文（小）、「林慶宗」之印文（大）、「處長莊
    進國」印文各1枚）各1份及臺灣台中地方法院收據（1式3聯
    、每聯其上各蓋有偽造之「臺灣台中地檢署」之公印文1枚
    、「李明雄」之印文2枚）第3聯收據聯2紙以取信之；又以
    同一事由接續行騙使壬○○於96年8月24日分別匯款82萬元
    至曾慶彰（另行偵辦）華南銀行桃園分行帳號000000000000
    號帳戶、匯款98萬元至陽信商業銀行高雄分行帳號00000000
    0000號帳戶（另行偵辦）、另於同年8月27日接續匯款100萬
    元至洪紹濬（另行偵辦）華南銀行新營分行帳號0000000000
    00號帳戶，共詐得490萬元，嗣因電視報導方知被騙。
  (七)96年8月27日11時許，該詐欺集團某成員，佯以李姓警官之
    名義，以電話與丙○○聯繫，並謊稱其身分證遭人冒用辦理
    大眾銀行金融卡，將被凍結財產，要求其至超商收取傳真公
    文即偽造之「96年度金字第0000000號臺灣臺北地檢署公文
    強制凍結執行令（其上蓋有偽造之「臺灣台北地方法院檢察
    署印」之公印文、「檢察官張書華傳票專用」印文、「張書
    華」印文（小）各1枚）」及「96年度金字第0000000號法務
    部行政執行假扣押處份命令（其上蓋有偽造之「臺灣台北地
    方法院檢察署印」之公印文、「檢察官張書華傳票專用」印
    文、「張書華」印文（中）各1枚）」，並稱其涉及重大金
    融刑事案件，須將存款提出交出以便監管，使丙○○陷於錯
    誤，依指示提款56萬元後，在臺北市南港區○○○路○段胡
    適公園，交付予佯稱為李警官之庚○○，庚○○則提出偽造
    之96年度金字第0000000號臺灣臺北地檢署公文強制凍結執
    行令（其上蓋有偽造之「臺灣台北地方法院檢察署印」之公
    印文、「檢察官張書華傳票專用」印文、「張書華」印文（
    小）各1枚）、96年度金字第0000000號法務部行政執行假扣
    押處份命令（其上蓋有偽造之「臺灣台北地方法院檢察署印
    」之公印文、「檢察官張書華傳票專用」印文、「張書華」
    印文（中）各1枚）、臺灣臺北地方法院檢察署96年偵字第0
    098613號偵查卷宗卷面（其上蓋有偽造之「臺灣台北地檢署
    」之公印文1枚）、臺北地方法院地檢署監管科96年度存字
    第681號公文（其上蓋有偽造之「臺灣台北地檢署」之公印
    文、張書華印文（大）各1枚）、96年度金字第0000000號請
    求暫時性凍結執行聲請書（其上無偽造之印文）、空白之個
    人資料外洩授權止付申請書各1份並當場以「李明雄」印章
    開立偽造之臺灣臺北地方法院收據（1式3聯、每聯其上各蓋
    有偽造之「臺灣台北地檢署」之公印文1枚、「李明雄」之
    印文4枚），將其中第3聯收據聯1份交予丙○○以取信之，
    而詐得56萬元，嗣因該詐欺集團成員指示丙○○回家等候電
    話，丙○○回撥顯示為空號後始知受騙。
  (八)96年8月29日10時許，該詐欺集團某成員，佯臺北地檢署張
    書華檢察官之名義，以電話與辛○○聯繫，並謊稱其身分證
    遭人變造作為詐欺取財及虛設公司行號之用，誆稱須將存款
    提出交付以便監管，否則凍結所有財產並限制出境，使辛○○陷於錯誤，於當日14時許依指示至台中榮總兆豐銀行提領
    現金135萬元，再至臺灣銀行提領30萬元現金，共提款165萬
    元後，在其位於臺中縣龍井鄉○○村○○路81巷1號之52  9
    樓住處附近巷口，交付予該詐欺集團成員某位自稱陳姓警官
    之男子，該男子為取信辛○○並出示交付偽造之臺灣臺北地
    方法院檢察署96年偵字第0000000號偵查卷宗卷面（其上蓋
    有偽造之「臺灣台北地檢署」之公印文1枚）、臺北地方法
    院地檢署監管科96年度存字第681號公文（其上蓋有偽造之
    「臺灣台北地檢署」之公印文、「張書華」印文（大）各1
    枚）、96年度金字第0000000號請求暫時性凍結執行聲請書
    （其上蓋有偽造之「臺灣台北地檢署」之公印文1枚）、96
    年度金字第0000000號法務部行政執行假扣押處份命令（其
    上蓋有偽造之「臺灣台北地檢署」之公印文、「張書華」印
    文（小）各1枚）各1份，並以「陳建偉」印章開立偽造之臺
    灣臺北地方法院收據（1式3聯、每聯其上均蓋有偽造之「臺
    灣台北地檢署」之公印文1枚、「陳建偉」之印文2枚），將
    其中第3聯收據聯1份交予辛○○以取信之，而詐得165萬元
    得逞；該詐欺集團成員復以同一事由接續與辛○○約定於翌
    （30）日，前往臺北市南港區中央研究院外之郵局前再度交
    付70萬元，嗣辛○○發現有異後，乃報警於96年8月30日16
    時15分許，在臺北市南港區○○○路○段胡適停車場對面，
    查獲庚○○並扣得偽造之臺北地檢署監管科（上附有庚○○
    照片1枚）「李明雄」（編號08268）之識別證、偽造之臺灣
    臺北地方法院檢察署96年偵字第0000000號偵查卷宗卷面（
    其上蓋有偽造之「臺灣台北地檢署」之公印文1枚）、臺北
    地方法院地檢署監管科96年度存字第681號公文（其上蓋有
    偽造之「臺灣台北地檢署」之公印文、「張書華」印文（大
    ）各1枚）、96年度金字第0000000號請求暫時性凍結執行聲
    請書（其上蓋有偽造之「臺灣台北地檢署」之公印文1枚）
    各1份及台灣台北地方法院收據1式3聯（每聯其上蓋有偽造
    之「臺灣台北地檢署」之公印文3枚、「李明雄」之印文6枚
    ）等物，而未得逞。
二、案經辛○○、癸○○、戊○○、壬○○、甲○訴由臺北市政
    府警察局南港分局移送臺灣士林地方法院檢察署檢察官偵查
    起訴。
    理  由
壹、程序方面：
    按被告以外之人於審判外之言詞或書面陳述，除法律有規定
    者外，不得作為證據；又被告以外之人於審判外之陳述，雖
    不符合同法第159條之1至第159條之4之規定，但經當事人於
    審判程序同意作為證據，法院審酌該言詞陳述或書面陳述作
    成時之情況，認為適當者，亦得為證據。當事人、代理人或
    辯護人於法院調查證據時，知有第159條第1項不得為證據之
    情形，而未於言詞辯論終結前聲明異議者，視為有前項之同
    意，刑事訴訟法第159條第1項及第159條之5分別定有明文。
    經查，本判決下列所引用之各該被告以外之人於審判外之陳
    述，固屬傳聞證據，但檢察官、被告及辯護人於原審及本院
    準備程序及審判期日中，均明示同意此部分之供述證據有證
    據能力（見原審卷第29頁反面、第49頁反面、本院卷97年4
    月11日準備程序筆錄第2頁、97年5月14日審判筆錄第2頁、9
    7年8月6日審判筆錄第2頁），且迄至言詞辯論終結前亦未撤
    回前開同意，本院審酌相關言詞陳述或書面陳述作成時之情
    況，認為適當，且無違法不當及證明力明顯過低之瑕疵，故
    揆諸前開規定，爰依刑事訴訟法第159條之5規定，認前揭證
    據資料均有證據能力，合先敘明。又被告就本案犯罪事實之
    自白及其他不利之陳述，查無刑事訴訟法第156條第1項、第
    158條之2規定情形，且與依法調查所得事實相符，自得援引
    被告自白為認定其有罪之證據，至本件其他非供述證據，均
    無違法取得或顯不可信之情事，揆諸前揭規定，自得為證據
    。
貳、實體部分：
一、上訴人即被告庚○○對於在前揭時地，行使卷附偽造之各種
    公文書、識別證及收據以詐取被害人乙○○、丁○○、癸○○、戊○○、甲○、壬○○、丙○○及辛○○等人財物之事
    實，均於原審審理中坦承不諱，雖其於本院審理時辯稱：我
    向被害人收款的時候，是阿忠跟我聯絡，阿忠的年籍資料我
    有提供給市刑大，偽造公文不是我偽造的，公文書是我拿給
    被害人看的，我也知道是假的，我沒有冒充檢察官，我知道
    阿忠跟被害人連絡，我知道我不是書記官，匯款部分之犯行
    （即被害人甲○匯款25萬元至陳隆俊所有之臺灣土地銀行員
    林分行帳號00000000000號陳隆俊帳戶部分及被害人壬○○
    於96年8月24日分別匯款82萬元至曾慶彰華南銀行桃園分行
    帳號000000000000號帳戶、匯款98萬元至陽信商業銀行高雄
    分行帳號000000000000號帳戶、另於同年8月27日接續匯款
    100 萬元至洪紹濬華南銀行新營分行帳號000000000000號帳
    戶，共計匯款280萬元部分）以及被害人辛○○於96年8月29
    日14時許至台中榮總兆豐銀行提領現金135萬元，再至臺灣
    銀行提領30萬元現金，共提款165萬元後，交付予該詐欺集
    團成員某位自稱陳姓警官之男子部分均非伊所為，另打電話
    詐騙上開被害人等亦非其所為云云，惟查：
  (一)上揭犯罪事實，業據被害人丁○○、丙○○於警詢時及被害
    人乙○○、癸○○、戊○○、甲○、壬○○、及辛○○於警
    詢及偵訊時供述明確，核與被告於警詢及偵訊時之自白相符
    ，被告於原審審理時亦坦認一切犯行（見原審卷第49頁），
    並有偽造之第01056號法務部行政凍結執行命令1份（其上載
    有被害人乙○○之名、見96年偵字第10787號卷第80頁）、
    高雄地檢署96年偵字第01635號法務部行政執行假扣押處份
    命令1份（其上載有被害人乙○○之名、見同上卷第81頁）
    、臺灣高雄地方法院收據（1式3聯、共扣得收據聯2紙，其
    上載有被害人乙○○之名、見同上卷第82、83頁）、96年度
    金字第0000000號法務部行政執行假扣押處份命令5份（其上
    分別載有被害人丁○○、丙○○、辛○○、癸○○之名、見
    96年偵字第12955號卷第30頁、96年偵字第10787號卷第65、
    67及124頁、96年偵字第12084號卷第14頁）、第0000000號
    法務部行政凍結管制執行命令1份（其上載有被害人丁○○
    之名、見96年偵字第12955號卷第31頁）、臺北地方法院地
    檢署監管科96年度存字第681號公文6份（其上分別載有被害
    人丁○○、辛○○、丙○○、癸○○、甲○之名、見96年偵
    字第12955號卷第32頁、96年偵字第10787號卷第47及127頁
    、第61頁、96年偵字第12084號卷第12頁、第46頁）、臺灣
    臺北地方法院收據（1式3聯、共扣得收據聯6紙、正本及存
    根聯各1紙，其上分別載有被害人丁○○、辛○○、丙○○
    、癸○○、戊○○之名、見96年偵字第12955號卷第33頁、9
    6年偵字第10787號卷第48至50頁及第128頁、第62頁、96年
    偵字第12084號卷第16頁、第29頁）、96年度金字第0000000
    號請求暫時性凍結執行聲請書4份（其上分別載有被害人辛○○、丙○○、癸○○之名、見96年偵字第10787號卷第45
    、125頁、第63頁、96年偵字第12084號卷第15頁）、個人資
    料外洩授權止付聲明書1份（見96年偵字第12084號卷第28頁
    ）、個人資料外洩授權止付申請書2份（見96年偵字第12084
    號卷第13頁、96年偵字第10787號卷第64頁）、第00906號法
    務部行政凍結管制執行命令1份（其上載有被害人戊○○之
    名、見96年偵字第12084號卷第27頁）、台中地方法院地檢
    署監管科96年度存字第681號公文1份（其上載有被害人壬○○之名、見96年偵字第12084號卷第33頁）、台中地方法院9
    6年金字第00215852號行政凍結管收執行命令1份（其上載有
    被害人壬○○之名、見96年偵字第12084號卷第36頁）、臺
    灣台中地方法院收據（1式3聯、共扣得收據聯2紙，其上載
    有被害人壬○○之名、見96年偵字第12084號卷第34、35頁
    ）、96年度金字第0000000號臺灣臺北地檢署公文強制凍結
    執行令2份（其上載有被害人丙○○之名、見96年偵字第107
    87號卷第66、68頁）、臺灣臺北地方法院檢察署96年偵字第
    0000000號偵查卷宗卷面3份（其上分別載有被害人辛○○、
    丙○○之名、見96年偵字第10787號卷第46、126及60頁）、
    臺北地檢署監管科「李明雄」（編號08268）之識別證1枚（
    見96年偵字第10787號卷第42頁）、陽信商業銀行匯款收執
    聯及寄款人收執聯各1紙（見96年偵字第12084號卷第38、39
    頁）、華南商業銀行全方位代收存款憑條副根1紙（見96年
    偵字第12084號卷第39頁）、台灣土地銀行存摺類存款憑條1
    紙（見96年偵字第12084號卷第47頁）附卷可按，其自白與
    事實相符，自堪認定，其事後於本院審理中空言否認匯款部
    分（即被害人甲○、壬○○分別遭詐騙而匯款25萬元及280
    萬元部分）與其無關，且被害人辛○○於台中遭詐騙165萬
    元部分，以及詐騙電話非其所撥打，扣案公文書亦非其所偽
    造云云，因並無證據證明其事後否認犯行為真實，且被告與
    綽號「阿忠」等詐騙集團成員間有犯意聯絡及行為分擔，被
    告於本院準備程序中復自承知道綽號「阿忠」之人跟被害人
    聯絡（見本院97年4月11日準備程序筆錄），而上開被害3人
    （即甲○、壬○○及辛○○）所收受詐騙集團偽造之公文其
    格式亦均相同，且被告庚○○曾先以如事實欄一、(六)事由詐
    騙而向被害人壬○○收取詐得之金額110萬元、100萬元，復
    以同一事由詐騙而使被害人壬○○接續受騙而為上開3次匯
    款，又被害人辛○○於其台中住處附近巷口被該詐欺集團成
    員詐取165萬元後，又接續受騙欲於台北市南港區中央研究
    院外之郵局前再度交付70萬元於該詐騙集團成員時，嗣因被
    害人辛○○發覺有異而報警處理，並於台北市南港區○○○○○路2段胡適停車場對面查獲前來取款之被告庚○○，並
    於被告身上查扣偽造之公文書、證件及收據等物，而該等遭
    查扣之偽造公文與被害人辛○○被詐騙165萬元時該詐騙集
    團所用之偽造公文，其文件格式均相同，足證上開犯行自係
    被告與共犯「阿忠」等人共同為之，被告所為辯解核屬事後
    諉卸之詞，不足採信。
  (二)至被告請求傳訊證人即台北市政府警察局刑警大隊偵一隊己○○警官，以證明其確實有提供「阿忠」之真實姓名、背景
    資料，並以此證明其確有所悔悟，然查，證人己○○於本院
    審理時僅證稱：「因為那時候他所供出之主謀，我們也認為
    是很珍貴的資料，也問他是否還有其他資料可以提供，例如
    他所使用的車輛、電話、電腦、電子信箱，或是透過親人、
    女友去打聽消息再告訴我們，但是後來都沒有，後來我們的
    偵查作為，也都沒有辦法得到相關的資料」等語（見本院97
    年5月14日審判筆錄第3、4頁），是證人己○○所證亦無從
    資為被告確有悔悟之證據，自無從為從輕量刑之依據，併此
    敘明。
  (三)所謂「行使」，指以偽作真，而使該物置於其通常或流通狀
    態之行為。刑法上就行使偽造文書之規範，固重在保護文書
    公共信用之法益，必須提出偽造之文書，並對其內容有所主
    張，足以生損害於公眾或他人，方得成立。但所謂『對其內
    容有所主張』，並不以明示偽造之文書內容為限，祇要將該
    以偽作真之文書置於可能發生文書功能之狀態下，主觀上認
    識到其法律交往關係中，提出該偽造文書之行為，他方足以
    認為其係對該文書權利義務等內容有所主張，並有意使其發
    生，或其發生不違其本意者，即難謂無侵害公共信用之危險
    ，足以生損害於公眾或他人，仍無礙本罪行使偽造文書之成
    立（最高法院93年台上字第4328號判決意旨參照）。本件被
    告雖辯稱系爭公文非其所偽造，然查，被告業已自承系爭偽
    造之公文書係由其拿給被害人觀看，且被告亦自知該等公文
    書係屬偽造而非真正，且於本院審理時，被告亦陳稱：「阿
    忠要我去那裡收錢，拿回來再給阿忠，我共去拿7次，我拿
    到騙到的錢的百分之1，後面2次是百分之1.5」等語（見本
    院97年4月11日準備筆錄第3頁），益見被告明知上開公文書
    、識別證及收據等均係偽造，進而予以行使作為詐騙被害人
    之憑證，並詐得財物，在客觀上已足以認定被告出示該等公
    文書、識別證及收據之行為，已達行使該等偽造之公文書之
    程度，自應論以行使偽造公文書之罪責。
  (四)又刑法上偽造文書罪，係著重於保護公共信用之法益，即使
    該偽造文書所載名義制作人實無其人，而社會上一般人仍有
    誤信其為真正文書之危險，仍難阻卻犯罪之成立，況犯罪人
    所偽造之機關現仍存在，其足生損害於該機關及被害人，彰
    彰明甚，被告偽造前開公文書、識別證及收據等後持以行使
    詐財，自應依刑法第55條前段，從一重論處行使偽造公文書
    罪刑（最高法院54年台上字第1404號判例意旨可參）。而本
    件遭被告偽造並持以行使公文書之機關有法務部、臺灣高雄
    地方法院、臺灣臺北地方法院、臺灣臺中地方法院、臺灣臺
    北地方法院檢察署、臺灣臺中地方法院檢察署、臺灣高雄地
    方法院檢察署等，雖有部分偽造之機關名稱與現存之政府機
    關名稱略有出入，惟此並不影響被告所為上開犯行致生損害
    於該等機關公信力之認定；又被告行使偽造之公文書中尚有
    所謂「地檢署監管科」此一機關，不論檢察署有無監管科，
    依上說明，前述文書自亦屬偽造之公文書。又被告對本件被
    害人等行使如附表三所示之公文書足以生損害於各該機關對
    於所屬人員管理、職務執行之正確性及司法文書之公信力，
    當無疑義。
參、論罪科刑：
  (一)按所謂文書，乃以文字或符號為一定之意思表示，具有存續
    性，以為法律上或社會生活上重要事項之證明者而言，故不
    論係影本或原本，若有上述文書之性質，均屬文書之範疇。
    次按刑法上所稱之公文書，係指公務員職務上製作之文書。
    若由形式上觀察文書之製作人為公務員且文書之內容係就公
    務員職務上之事項所製作，即使該偽造之公文書上所載製作
    名義機關不存在或該文書所載之內容並非該管公務員職務上
    所管轄，惟社會上一般人無法辨識而仍有誤信其為真正之危
    險時，仍難謂其非公文書。而刑法上所稱之公印或公印文，
    係專指表示公署或公務員資格而言，即俗稱大印與小官印及
    其印文（最高法院22年上字第1904號及69年臺上字第693號
    判例意旨參照），又公印文之形式凡符合印信條例規定之要
    件而製頒，無論為印、關防、職章、圖記，如足以表示其為
    公務主體之同一性者，均屬之（最高法院89年度臺上字第31
    55號判決意旨參照）。查本案偽造之「臺北地方法院地檢署
    監管科」、「台中地方法院地檢署監管科」、「臺北地檢署
    監管科李明雄（編號08268）之識別證」等文件，係冒用公
    署名義所為之文書，縱該文書之製作名義機關「監管科」或
    「檢察行政處」係屬虛構，惟依上揭說明仍屬公文書。而其
    上偽造之「檢察行政處鑑」印戳，因係表示公務機關或機關
    長官資格及其職務之印信，自屬公印文，至本件被告其他偽
    造之公文書，均為現存之政府機關，自均屬偽造公文書。又
    行使影本，作用與原本相同，偽造私文書後，持以行使其影
    本，偽造之低度行為為高度之行使行為所吸收，應論以行使
    偽造私文書罪（參看最高法院70年台上字第1107號判例）。
    本件偽造之公文書中除正本外，尚有傳真及影本，依上開見
    解，仍應認被告所犯為行使偽造公文書。
  (二)核被告如附表1所示編號1至2、4至7所為，係犯刑法216條、
    第211條之行使偽造公文書罪及同法第339條第1項之詐欺取
    財罪；附表1另所示編號3及8所為，係犯刑法第216條、第21
    2條、第339條第1項之行使偽造公文書、行使偽造特種文書
    罪及同法第339條第1項之詐欺取財罪。被告與詐欺集團成員
    共同偽造前開公印及印章並加蓋印文係偽造公文書之階段行
    為，不另論擬，其偽造公文書後復持以行使，則偽造之低度
    行為應為行使之高度行為所吸收，亦不另論罪。又其偽造臺
    灣台北地方法院檢察署李明雄書記官識別證1枚之低度行為
    ，應為行使之高度行為所吸收，亦不另論。再事實一(一)、(六)
    、(八)所示犯行，被告乃分別基於單一犯意，且分別對同一被
    害人接續為之，為接續犯，應論以一罪。又被告與「阿忠」
    及該詐欺集團其他成年成員間具有犯意聯絡及行為分擔，為
    共同正犯。附表1所示編號1至2、4至7被告所犯以一行為同
    時行使多件偽造公文書及詐欺取財二罪，為一行為觸犯二個
    罪名，屬想像競合犯，應依刑法第55條之規定，從一重之共
    同行使偽造公文書罪處斷；至附表1所示編號3及8被告所為
    ，係犯刑法第216條、第212條、第339條第1項之行使偽造公
    文書、行使偽造特種文書罪及詐欺取財罪，被告亦係以一行
    為同時行使多件偽造公文書、行使偽造特種文書及詐欺取財
    罪三個罪名之想像競合犯，應依刑法第55條之規定，從一重
    論以共同行使偽造公文書罪。又附表一編號8部分，係屬接
    續而為之詐騙犯行，雖被告被查獲部分為未遂（即被害人辛○○未被詐得70萬元部分），然被害人辛○○在臺中已被詐
    騙165萬元既遂，故被告未遂部分應為既遂部分所吸收，仍
    應對被告論以一詐欺既遂罪。又被告所犯上開附表1編號1至
    8 行使偽造公文書等各罪，犯意各別，行為有異，且被害人
    亦均不相同，均應予分論併罰。
肆、原審對被告予以論罪科刑，固非無見，惟查：(一)原判決未能
    就各個犯罪事實為正確記載，事實一(一)、(六)、(八)接續犯之部
    分亦漏未論及，其認定事實及（或）適用法律均有違誤；(二)
    又原判決之附表二就本件偽造公文書上之印章及印文有漏未
    記載，亦屬未當（經本院以附表三述明補正）；(三)再原判決
    於主文宣告原判決附表三所示之物均沒收，然於事實及理由
    欄內卻記載原判決附表二所示之物均沒收，且諭知沒收之物
    亦有漏列，自有未洽，被告上訴空言否認部分犯行如前，並
    指摘原判決不當，固無足取，惟原判決既有上開可議自屬無
    可維持，應由本院將原判決予以撤銷改判，爰審酌被告犯罪
    之動機、目的、手段、智識程度、犯罪後尚能坦認所有犯行
    ，被告雖與被害人辛○○達成和解（此有和解筆錄附卷可按
    ），然其並未實際賠償被害人辛○○金錢損失，暨邇來詐欺
    集團常以公家機關、司法機關之名義向民眾騙取款項，被告
    該等行為應受嚴重非難，及被害人所受損害等一切情狀，判
    處如附表1所示之各宣告刑，並定應執行有期徒刑八年，以
    示懲儆。至本件扣案如附表3所示之印章、印文及署押，不
    問屬於犯人與否，均應依刑法第219條規定宣告沒收之，又
    附表3所示編號1至8偽造之公文書、收據及識別證，為其及
    共犯「阿忠」等所有供其犯罪所用之物，為被告供明在卷，
    應依刑法第38條第1項第2款宣告沒收。
據上論斷，應依刑事訴訟法第369條第1項前段、第364條、第299
條第1項前段，刑法第28條、第216條、第211條、第212條、第
339 條第1項、第55條、第51條第5款、第219條、第38條第1項第
2款，刑法施行法第1條之1，判決如主文。
本案經檢察官劉靜婉到庭執行職務。
中    華    民    國    97    年    8     月    29    日
                  刑事第十六庭  審判長法  官  溫耀源
                                      法  官  許增男
                                      法  官  王敏慧
以上正本證明與原本無異。
如不服本判決，應於收受送達後十日內向本院提出上訴書狀，其
未敘述上訴之理由者並得於提起上訴後十日內向本院補提理由書
。
                                      書記官  陳明琴
中    華    民    國    97    年    8     月    29    日
附錄：本案論罪科刑法條全文
中華民國刑法第216條
（行使偽造變造或登載不實之文書罪）
行使第210條至第215條之文書者，依偽造、變造文書或登載不實
事項或使登載不實事項之規定處斷。
刑法第211條
偽造、變造公文書，足以生損害於公眾或他人者，處1年以上7年
以下有期徒刑。
刑法第212條
偽造、變造護照、旅券、免許證、特許證及關於品行、能力服務
或其他相類之證書、介紹書，足以生損害於公眾或他人者，處1
年以下有期徒刑、拘役或3百元以下罰金。
中華民國刑法第339條第1項
意圖為自己或第三人不法之所有，以詐術使人將本人或第三人之
物交付者，處5年以下有期徒刑、拘役或科或併科1千元以下罰金
。


司法院資訊處製作；財團法人民間司法改革基金會備份。
